臺灣高等法院高雄分院刑事判決　　　　　　　　　　九十一年度上易字第五四五號
　　上　訴　人　台灣高雄甲方法院檢察署檢察官
　　被　　　告　丙○○○
右上訴人因被告詐欺案件，不服臺灣高雄甲方法院九十一年度易字第九七號中華民國
九十一年二月七日第一審判決（起訴案號：臺灣高雄甲方法院檢察署九十年度調偵字
第三四三號），提起上訴，本院判決如左：
      主  文
上訴駁回。
    理  由
一、公訴意旨略以：被告丙○○○委託乙○○裝潢所開設之咖啡店，積欠乙○○工程
    款新台幣（下同）八十萬元，竟意圖為自己不法之所有，明知其持有石春燕簽發
    遠東國際商業銀行，票號Ｂ00000000號、面額一百萬元、發票日八十九
    年十二月卅一日之支票一張，業經石春燕通知不要提示，屆期無法兌現，竟於八
    十九年十月二日持向乙○○抵付上開工程款，並保證一定兌現，致乙○○陷於錯
    誤並再交付丙○○○二十萬元，嗣支票退票，乙○○始知受騙，因認被告丙○○
    ○涉有刑法第三百三十九條第一項詐欺之罪嫌云云。
二、本件公訴人認被告丙○○○涉有前述詐欺罪嫌，無非以告訴人乙○○之指訴及證
    人石春燕之證述，並有支票及退票理由單各一張附卷可證，為其論據；經訊據被
    告丙○○○固不諱言積欠告訴人乙○○工程款及簽發上開支票給付告訴人並向告
    訴人取得二十萬元之事實，惟矢口否認有何詐欺之犯行，辯稱：我交付石春燕之
    支票給乙○○時並不知該支票無法兌現，且交付該支票時亦另有簽發一張本票予
    乙○○，並無詐騙告訴人之意思，係因經濟狀況不佳始無法清償等語
三、按犯罪事實應依證據認定之，無證據不得推定其犯罪事實；又不能證明被告犯罪
    者，應諭知無罪之判決，刑事訴訟法第一百五十四條、第三百零一條第一項分別
    定有明文。次按刑法第三百三十九條第一項詐欺罪之成立，以意圖為自己或第三
    人不法所有，以詐術使人將本人或第三人之物交付為要件，所謂以詐術使人交付
    ，必須被詐欺人因其詐術而陷於錯誤，若其所用方法，不能認為詐術，亦不致使
    人陷於錯誤，即不構成該罪，最高法院四十六年台上字第二六○號著有判例；經
    查本件被告持前述支票向告訴人乙○○清償八十萬元工程款，並向告訴人取得差
    額二十萬元時，另有簽發面額一百萬元之本票一張並書立收據一紙交予告訴人，
    而該支票係證人石春燕向被告借款時所交付作為擔保之用，業據證人石春燕於偵
    查中證述明確，可知本件被告係以其合法取得之面額一百萬元支票，再加以其所
    簽發之面額一百萬元本票交付予告訴人，作為清償積欠告訴人八十萬元工程款之
    用並向告訴人取得差額二十萬元，對於告訴人而言，其在法律上已有雙重之擔保
    ，況該石春燕名義之支票存款帳戶至目前為止，尚未有拒絕往來之情形，此有遠
    東國際商業銀行永康分行函載述明確，告訴人乙○○於原審審理中亦稱其有徵信
    過支票票信沒有問題，顯見被告交付告訴人上開證人石春燕所簽發之支票時，證
    人石春燕尚無退票等票信不良之情形，告訴人復尚未能明確指訴被告施用何種具
    體之詐術行為，自難僅以被告所交付之客票遭退票，且被告迄未能給付所積欠告
    訴人之金額，遽認被告有何詐欺之犯行，此外復查無其他積極證據足認被告有何
    詐欺之犯行，依上開說明，自屬不能證明被告犯罪。
四、原審因而為被告丙○○○無罪之諭知，經核尚無不合，公訴人上訴意旨，以被告
    持不能兌現之支票要求告訴人再交付二十萬元，顯有詐欺意圖云云，指摘原判決
    不當，並無理由，應予駁回。
據上論結，應依刑事訴訟法第三百六十八條，判決如主文。
本案經檢察官劉文水到庭執行職務。
中    華    民    國      九十一      年      七      月     四   日
                              臺灣高等法院高雄分院刑事第七庭
                                  審判長法官  李春昌
                                        法官  莊飛宗
                                        法官  黃憲文
右正本證明與原本無異。
不得上訴。
                                  法院書記官  黃英彥
中    華    民    國      九十一      年      七      月    四    日
